臺灣屏東地方法院民事判決　　　　　　　　96年度訴字第60號
原　　　告　丙○○
訴訟代理人　許惠珠　　律師
被　　　告　乙○○原名林穎聰.
訴訟代理人　己○○
複代理人　　丁○○
被　　　告　戊○○
訴訟代理人　甲○○
　　　　　　己○○
複代理人　　丁○○
上列當事人間請求損害賠償事件，本院於民國96年10月17日言詞
辯論終結，判決如下：
    主  文
被告應連帶給付原告新臺幣貳佰玖拾柒萬貳仟伍佰捌拾玖元，及
自民國九十五年三月十五日起至清償日止，按週年利率百分之五
計算之利息。
原告其餘之訴駁回。
訴訟費用由被告連帶負擔百分之五十四，餘由原告負擔。
本判決於原告以新臺幣玖拾玖萬零捌佰元為被告供擔保後，得假
執行。
原告其餘假執行之聲請駁回。
    事 實 及 理 由
一按訴狀送達後，原告不得將原訴變更或追加他訴；但擴張或減
  縮應受判決事項之聲明者，不在此限；民事訴訟法第255 條第
  1 項第3 款定有明文。本件原告原係請求被告給付原告新台幣
  （以下同）5,918,653 元，及自訴狀繕本送達翌日起至清償日
  止，按週年利率百分之5 計算之利息。嗣於訴訟中減縮請求本
  金為5,486,573 元，依前揭說明，自應准許，合先敘明。
二原告起訴主張：(一)被告乙○○（原名林穎聰）受僱於被告戊○
  ○，擔任貨車司機，負責駕駛車輛載送蝦子，及載送被告戊○
  ○所僱用之抓蝦工人至魚塭抓蝦，其係以駕駛車輛為業務之人
  。被告戊○○於民國93年8 月2 日下午，應注意框式自小貨車
  後車廂不應載人，又無不能注意之情事，竟疏未注意指派被告
  乙○○駕駛車牌號碼6000－FD號自用小貨車（下稱系爭小貨車
  ）載送被告戊○○所僱用之原告及其餘抓蝦工人至魚塭工作，
  迨當日抓蝦工作完畢後，被告乙○○駕駛系爭小貨車，以該車
  後車廂搭載包含原告在內之抓蝦工人等人，於沿國道3 號高速
  公路外側車道，由北往南行駛返回屏東縣佳冬鄉時，於同日23
  時5 分，行經427.4 公里南下處時，系爭小貨車右後輪爆胎而
  翻覆，因而造成原告受有左橈骨尺骨骨折併癒合不良傷害（下
  稱系爭傷害），於93年11月4 日接受左肘下截肢手術。(二)被告
  戊○○為被告乙○○之僱用人，對被告乙○○因執行職務不法
  侵害原告之權利，依法應負連帶賠償之責。為此，爰依侵權行
  為法律關係，請求被告連帶賠償原告醫藥費用174,933 元、減
  少之工作損失2,589,640 元、看護費用222,000 元、安裝義肢
  費用1,500,000 元及精神上慰撫金1,000,000 元，合計5,486,
  573 元等語，並聲明：(一)被告應連帶給付原告5,486,573 元，
  及自附帶民事起訴狀繕本送達被告之日起至清償日止，按週年
  利率百分之5 計算之利息；(二)願供擔保，請准宣告假執行。
三被告則均以：原告對事故的發生與有過失，應負一半責任。其
  次，對於原告主張之醫藥費、看護費用、安裝義肢費用、喪失
  勞動能力等部分，並不爭執，至於精神慰撫金部分，請鈞院審
  酌等語，資為抗辯，並聲明：原告之訴駁回。
四查兩造對不爭執事項：
  (一)被告戊○○為「上青企業行」之實際負責人，並有指揮、管
    理員工、司機執行買賣、採補水產等營業相關事項為其經營
    輔助性質之義務；被告乙○○受僱於戊○○，在上開商號擔
    任貨車司機，並負責駕駛小貨車往返載送水產。被告戊○○
    於93年8 月2 日下午，向第三人張東立位於高雄市楠梓區所
    經營之魚塭購買養殖之活蝦，被告戊○○即指派班長黃長成
    召請含原告等5 名抓蝦工人前往張東立上開魚塭抓蝦，並指
    派被告乙○○駕駛該商號所有之系爭小貨車載送。迨當日抓
    蝦工作完峻後，被告乙○○駕駛系爭小貨車，貨車後廂（並
    無架設頂棚）搭載蝦貨及原告等5 名抓蝦工人，於沿國道3
    號高速公路外側車道，由北往南行駛返回屏東縣佳冬鄉時，
    於同日23時5 分許，行經該路427.4 公里南下處（位於屏東
    縣林邊鄉境內）時，系爭小貨車右後輪爆胎而翻覆，因而造
    成原告受有左橈骨尺骨骨折，因癒合不良而受左肘以下截肢
    之重傷害。被告應負連帶過失侵權行為損害賠償責任。
  (二)原告因上開車禍事件，支出醫療費用174,933 元、看護費22
    2,000 元，被告不爭執。
  (三)原告因上開傷害而致左肘以下截肢，終生所需安裝義肢費用
    為150 萬元，被告不爭執。
  (四)兩造同意：原告因上開傷害導致左肘以下截肢，原告依據勞
    工保險殘廢給付標準第六級殘，計算減少勞動能力損失之比
    率為百分之76.90 ，並以原告減少勞動能力年數20年計算，
    故原告減少勞動能力之損害額為：：230,400 元（每年薪資
    ）×14.00000000 （此為20年之霍夫曼係數）×76.90 ％＝
    2,501,051 元（元以下四捨五入）。
  (五)被告戊○○已給付原告183,000 元，原告已領取強制汽車責
    任險623,000 元。
五本件之爭點為：(一)被告是否應負過失責任？(二)原告得否請求之
  非財產上損害賠償金額為何？(三)兩造過失責任比例為何？
  (四)原告得請求之損害賠償金額為何？
六關於爭點(一)，本院判斷如下：
  按因故意或過失不法侵害他人之權利者，負損害賠償責任；不
  法侵害他人之身體或健康者，對於被害人因此喪失或減少勞動
  能力或增加生活上之需要時，應負損害賠償責任。又受僱人因
  執行職務，不法侵害他人之權利者，由僱用人與行為人連帶負
  損害賠償責任，民法第184 條第1 項前段、第193 條第1 項、
  第195 條第1 項及第188 條第1 項前段，分別定有明文。再因
  科技進步，以機械為動力之車輛對於社會大眾生命、財產安全
  雖足以形成高度之風險，然考量社會文明、交通便利等更大利
  益，現代社會對於從事該等危險之行為均仍予容許，並於規範
  上賦予從事之人以較高之注意義務而控制其風險。質言之，從
  事駕駛動力機械車輛而與不特定社會大眾共同使用公共道路之
  交通行為，原具有高度危險性，除應遵守相關一般性安全規範
  外，並應就具體情形諸如駕駛汽車時，應注意該車種之用途、
  人客之座乘空間、安全設置及貨物之堆放方式等情況，以管控
  並降低突生風險造成損害之可能，此由道路交通安全規則第77
  條第2 款定有「載運人客、貨物必須穩妥，車門應能關閉良好
  ，物品應捆紮牢固，堆放平穩」等語之明文規定即知。又貨車
  之設計係用以載運貨物，而貨車後方車廂既未有適以人員搭乘
  安全之座乘空間（如固定之坐位、安全帶），如後車廂未有遮
  蔽之鋼架（棚架），僅以夾板圍成車框之情形，更非可供人員
  搭載使用，其危險性已超乎所能容許之風險，此觀諸立法者明
  文以道路交通安全規則第77條第1 項第6 款、第86條第1 項第
  1 款規定「框式貨車後車廂不得載人」及「小貨車附載隨車作
  業人員除駕駛人外不得超過2 人」等情形，即可知係要避免以
  框式貨車後車廂搭載乘客時，如有顛簸、車禍甚或車速過快時
  ，後車廂人員因欠缺安全防護措施而受有掉落於車外之傷亡等
  危險發生。經查，被告乙○○既領有相當駕駛執照，並以從事
  駕駛大貨車為業，即應知悉上開注意義務而應注意者，是被告
  乙○○執行職務駕駛系爭小貨車時，並無不能注意之情形，竟
  疏未注意，致原告受有系爭傷害，故被告乙○○就原告受有系
  爭傷害一事確有過失。揆諸前開規定，被告乙○○應就原告因
  系爭事故所受之損害，負賠償責任，且被告戊○○為被告乙○
  ○之僱用人，即應與其受僱人即被告乙○○負連帶賠償責任。
七關於爭點(二)，本院判斷如下：
  按不法侵害他人之身體、健康、名譽、自由、信用、隱私、貞
  操，或不法侵害其他人格法益而情節重大者，被害人雖非財產
  上之損害，亦得請求賠償相當之金額。其名譽被侵害者，並得
  請求回復名譽之適當處分。本件原告因被告之不法侵害而受有
  系爭傷害，不論在身體或精神上自必感受極大之痛苦，其請求
  賠償慰撫金，於法自無不合。查原告高職畢業，於接受左肘以
  下截肢手術後，現為肢體殘障，日後生活自理及就業工作等方
  面實屬不易，於94年度有50,641元之所得資料，名下有453,05
  4 元之財產資料；被告乙○○高中肄業，目前之職業為司機，
  於94年度名下並無所得及其他財產資料；被告戊○○國小畢業
  ，為上青企業行之實際負責人，經營水產之買賣及採補水產等
  相關事業，於94年度名下有1,660,800 元之財產，並無所得資
  料等情，業據兩造陳明在卷，並有國道公路警察局第五警察隊
  第1 次調查筆錄在卷可憑（見國道公路警察局第五警察隊公警
  五刑字第0940500371號刑案偵查卷宗第6 頁、第8 頁、第27
  頁）。本院斟酌兩造之身分、地位及經濟能力等一切情狀，認
  為被告雖均非富於資力，惟原告所受傷勢相當嚴重，其請求賠
  償慰撫金1,000,000 元，尚屬相當，應予准許。
八關於爭點(三)，本院判斷如下：
  按損害之發生或擴大，被害人與有過失者，法院得減輕賠償金
  額或免除之，民法第217 條第1 項規定甚明；又前開減輕或免
  除賠償責任所據之標準，應斟酌被害人與債務人之行為，為損
  害原因之強弱以及雙方過失之輕重，俾定債務人應負責任之限
  度。且按車輛行駛於高速公路上，原具有高度危險性，故須提
  高較一般行為更高之注意義務以控管風險之發生，而受載運人
  員，亦須注意搭載是否穩妥之問題，更遑論係以框式貨車後車
  廂受搭載，其不安全之乘坐空間實已不足以應付突生之危險，
  已明文為道路交通安全規則第77條第1 項第6 款所不許，進而
  ，乘坐貨車之人員當須顧及自身之安全，即須避免接受以上開
  顯然不安全之方式受載運。經查，本件原告於系爭事故發生時
  ，係乘坐在系爭小貨車之後車廂（並無架設頂棚）之事實，已
  如前述，依據上開說明，原告既然選擇接受被告以明顯具有危
  險之方式載運其自身，致發生系爭事故，則原告對自身所受損
  害之發生應屬與有過失，本院參酌上情，認本件應減輕被告賠
  償責任百分之30為當。
九關於爭點(四)，本院判斷如下：
  (一)綜上所述，本件原告得向被告請求財產上及非財產上損害賠
    償金額共計5,214,984 元（174,933 ＋222,000 ＋1,500,00
    0 ＋2,501,051 ＋1,000,000 ＝5,397,984） 。再依前揭過
    失相抵原則，原告所得請求賠償之損害金額應為3,778, 589
    元（5,397,984 ×0.7=3,778,589） 。
  (二)按保險人依本法規定給付之保險金，視為被保險人損害賠償
    金額之一部分；被保險人受賠償請求時，得扣除之，修正前
    強制汽車責任保險法第30條定有明文。故倘被告為交通事故
    之肇事者，並依法投保強制汽車責任保險，且被害人已經受
    領強制汽車責任保險金，則其所受領之保險金應視為被告損
    害賠償金額之一部分，應扣除該強制汽車責任保險金，以其
    餘額請求被告賠償。經查，如上所述，原告本得請求被告連
    帶賠償3,778,589 元，惟原告於系爭事故發生後，已受領保
    險人依強制汽車責任保險法規定給付之保險金623,000 元，
    此為兩造所不爭，依上揭規定，自應於得請求之金額內扣除
    之；另被告戊○○已給付原告之183,000 元，亦應扣除，故
    原告尚得請求被告連帶賠償之金額合計為2,972,589 元（3,
    778,589 －623,000 －183,000 ＝2,972,589） 。
十從而，原告基於侵權行為之損害賠償請求權，請求被告連帶賠
  償原告2,972,589 元，及自附帶民事起訴狀繕本送達被告翌日
  即95年3 月15日起至清償日止，依週年利率百分之5 計算之遲
  延利息部分，洵屬正當，應予准許。逾此部分所為請求之金額
  ，為無理由，應予駁回。至於原告勝訴部分，原告陳明願供擔
  保，請准宣告假執行，經核均無不合，酌定相當之擔保金額准
  許之。又原告其餘之訴既經本院駁回，其假執行之聲請，已失
  所附麗，應併予駁回。
十一本件判決事證已臻明確，兩造其餘攻擊防禦及舉證，經核與判
  決結果無影響，爰不加以一一論擬，附此敘明。
十二據上論結，本件原告之訴為一部有理由，一部無理由，依民事
  訴訟法第79條、第85條第2 項、第390 條第2 項，判決如主文
  。
中　　華　　民　　國　　96　　年　　10　　月　　31 　日
                  民事第二庭  審判長法  官  阮世賢
                                    法  官  胡晏彰
                                    法　官　羅森德
正本係照原本作成。
如對本判決上訴，須於判決送達後20日內向本院提出上訴狀。
中　　華　　民　　國　　96　　年　　10　　月　　31　　日
                                    書記官  蔣開屏
